【裁判字號】    90,交抗,82
【裁判日期】    900410
【裁判案由】    違反道路交通管理處罰條例
【裁判全文】
臺灣高等法院刑事裁定                              九十年度交抗字第八十二號
    抗告人即
    異議人即
    受處分人  甲○○
右列抗告人因違反道路交通管理處罰條例案件，不服臺灣臺北地方法院八十九年度交
聲更字第三號，中華民國九十年三月九日裁定（原處分案號：台北市交通事件裁決所
北市交裁字第四一０七一七號、第四一０七一八號），提起抗告，本院裁定如左：
        主      文
抗告駁回。
        理      由
一、按道路交通管理處罰條例所稱之汽車，依該條例第三條第八款規定包括機器腳踏
    車。又汽車駕駛人，爭道行駛而有不依規定駛入來車道者，處銀元二百元以上六
    百元以下罰鍰，並記違規點數一點，同條例第四十五條第三款、第六十三條第一
    項第一款定有明文。再汽車駕駛人轉彎時，不依標誌、標線、號誌指示者，處銀
    元二百元以上六百元以下罰鍰，並記違規點數一點，同條例第四十八條第二款、
    第六十三條第一項第一款亦分別定有明文。
二、本件抗告人即受處分人甲○○於民國八十八年四月二日上午八時十八分許，乘騎
    車號ＡＥＴ─七二一號重型機車，沿台北市○○區○○街行駛，經文昌街、通化
    街交岔路口，欲右轉通化街往信義路方向時，不依規定跨越雙黃實線而駛入來車
    道，為台北市政府警察局交通警察大隊直屬第三中隊隊員王奕壬當場以拍照之方
    式採證，並以受處分人有違反道路交通管理處罰條例第四十五條第三款「汽車駕
    駛人不依規定駛入來車道」掣單舉發。嗣受處分人復於同年月二十日晚上九時許
    ，乘騎上開重型機車，沿台北市○○路由東往西方向行駛，經信義路、松仁路交
    岔路口時，欲左轉松仁路行駛，未依「機慢車二段左轉」標誌之指示，逕由信義
    路左轉松仁路，為台北市政府警察局交通警察大隊信義分隊隊員許崇勇當場攔停
    ，以受處分人有違反道路交通管理處罰條例第四十八條第二款「汽車駕駛人轉彎
    時，不依標誌、標線、號誌指示」掣單舉發。原處分機關乃就違規駛入來車道之
    違規行為部分，依道路交通管理處罰條例第四十五條第三款及第六十三條第一項
    第一款之規定裁處罰鍰新台幣六百元，並記違規點數一點，就轉彎時，不依標誌
    指示之違規行為部分，依道路交通管理處罰條例第四十八條第二款及第六十三條
    第一項第一款之規定裁處罰鍰新台幣六百元，並記違規點數一點。
三、受處分人異議及抗告意旨略以：（一）台北市○○街至通化街十字路口右轉區，
    因內直角塞滿車無法右轉，由外直角右轉擬切入空處排隊而致超越雙黃線。（二
    ）八十八年四月二十日晚上九時，由信義路欲左轉松仁路，依車流至機車停止區
    時，見綠燈左轉燈亮，乃順流左轉，該二段式左轉標誌設置在人行道上，車流行
    進中，視線難以看清楚，而路口中央紅綠燈號誌桿頂端之機慢車二段左轉標誌於
    當時尚未設置，並非故意違規云云。
四、經查：
（一）受處分人於八十八年四月二日上午八時十八分許，騎乘重型機車，在台北市○
      ○街右轉通化街時，跨越雙黃實線而駛入來車道之事實，業據證人舉發員警王
      奕壬於原審法院調查時證述屬實，並有採證照片在卷可稽。雖受處分人違規時
      ，通化街路口壅塞，惟依上開違規照片所示，僅受處分人一輛機車跨越雙黃實
      線行駛，而仍有他人機車行駛於正常車道，縱通化街交通擁擠，亦應停車待通
      化街車流舒緩再行右轉，受處分人又無緊急避難之情形，不能因車輛擁擠，即
      違規跨越雙黃線逆向行駛來車道。
（二）受處分人於八十八年四月二十日晚上九時許，騎乘重型機車，在台北市○○路
      由東往西方向行駛，經信義路、松仁路交岔路口，欲左轉松仁路時，直接左轉
      進入松仁路行駛，而不依「機慢車二段左轉」標誌指示左轉之事實，業經證人
      舉發員警許崇勇於原審法院結證無訛。該處「機慢車二段左轉」標誌，共有二
      處，分別設置於信義路、松仁路交岔口約五十公尺之信義路北側路邊及交岔路
      口中央紅綠燈號誌桿頂端，清晰明確，經原審法院勘驗現場制有筆錄、現場圖
      、並命警員許崇勇拍攝該日間及夜間之「機慢車二段左轉」標誌及路況照片附
      卷可稽。該標誌設置時間，經原審法院向台北市交通管制工程處函查結果，信
      義路北側人行道上之柱立式標誌為八十六年十一月十三日前設置，路口中央分
      隔島號誌橫桿上之標誌為八十七年七月四日前設置，有台北市交通管制工程處
      八十九年九月三十日北市交工程字第八九六二二一二五００號函在卷可資佐參
      。是受處分人違規時該二處「機慢車二段左轉」標誌已設置完善，並清楚可見
      ，受處分人自應依標誌指示二段式左轉。
（三）綜上所述，受處分人有前開違規事實極為明確。受處分人所辯，顯屬卸責之詞
      ，不足採信。原審認其異議無理由，原裁決並無不合，裁定予以駁回，認事用
      法，均無不合。受處分人抗告意旨，仍執前詞，主張並未違規，原裁定不當云
      云，核無理由，應予駁回。
五、據上論斷，應依道路交通管理處罰條例第八十九條、刑事訴訟法第四百十二條，
    裁定如主文。
中    華    民    國     九十     年      四          月     十         日
                            臺灣高等法院刑事第五庭
                                審判長法  官  曾  德  水
                                      法  官  楊  貴  雄
                                      法  官  趙  功  恆
右正本證明與原本無異。
不得再抗告。
                                      書記官  孫  佩  琳
中    華    民    國     九十     年      四          月     十         日


司法院資訊處製作；財團法人民間司法改革基金會備份。
